最高法院刑事判決　　　　　　一○○年度台上字第六八三一號
上　訴　人　關瑞進
上列上訴人因違反毒品危害防制條例等罪案件，不服台灣高等法
院花蓮分院中華民國一○○年九月二十九日第二審判決（一○○
年度上訴字第一七二號，起訴案號：台灣花蓮地方法院檢察署九
十八年度偵字第三○四四、三五○五號），提起上訴，本院判決
如下：
    主  文
上訴駁回。
    理  由
按刑事訴訟法第三百七十七條規定，上訴於第三審法院，非以判
決違背法令為理由，不得為之。是提起第三審上訴，應以原判決
違背法令為理由，係屬法定要件。而上訴第三審法院之案件，是
否以判決違背法令為上訴理由，應就上訴人之上訴理由書狀加以
審查，如果上訴理由書狀並未依據卷內訴訟資料，具體指摘原判
決不適用何種法則或如何適用不當，或所指摘原判決違法情事，
顯與法律規定得為第三審上訴理由之違法情形，不相適合時，均
應認其上訴為不合法律上之程式，予以駁回。至原判決究有無違
法，與上訴是否以違法為理由係屬二事。本件原審經審理結果，
認為上訴人關瑞進販賣第一、二級毒品（既遂）、販賣第一、二
級毒品未遂及轉讓第一級毒品等犯行均明確，因而撤銷第一審關
於原判決附表編號 4、5、20、24、25、28-31及46部分所為科刑
之判決，比較行為時、裁判時法律，適用最有利於上訴人之規定
，改判仍論處上訴人販賣第一級、第二級毒品，販賣第二級毒品
未遂等各詳如原判決附表一關於此部分所示之罪刑（均累犯），
及維持第一審就該附表一其餘部分所為，比較行為時及裁判時法
律，適用最有利於上訴人之規定，論處上訴人販賣第一級、第二
級毒品，販賣第一級、第二級毒品未遂及轉讓第一級毒品（均累
犯）各詳如該附表一關於此等部分所示罪刑之判決，駁回上訴人
對此等部分之第二審上訴。並就主刑定其應執行有期徒刑二十二
年。俱已詳敘調查、取捨證據之結果及憑以認定犯罪事實之心證
理由。上訴意旨雖以（一）、原判決關於其附表一編號41至43部
分犯行，以證人即購買毒品之陳國龍就各該次交易毒品金額，僅
供稱或新台幣（下同）一千元或二千元，確切數目已不復記憶等
語，基於罪疑惟輕原則，乃均認定為一千元，另關於其附表一編
號28至35部分犯行，證人即販賣毒品之吳智平證稱其向上訴人購
買毒品，除該附表一編號36、37外，其餘八次交易數額最少為二
千元，其中偶或有以一千元計之者，但次數已不記得等語，則原
判決就此編號28至35八次毒品交易之金額，當應本於同一理由認
定均為一千元，然原判決卻認定均為二千元；又原判決就上訴人
販賣第一級毒品部分犯行，以所犯法定刑為死刑或無期徒刑，然
上訴人交易數額及因而所獲利益均非龐大，尚難與大盤毒梟等同
併論，倘處以最低法定刑猶嫌過重，因依刑法第五十九條酌量減
輕其刑，然上訴人所犯販賣第二級毒品部分，亦同上情，原判決
卻未援引該規定予以減刑，俱有理由矛盾之違誤。（二）、原判
決附表一編號1至3、11至27、47至49所示販賣毒品予陳國正、陳
亞棟、曾勝蘋、林韋良、夏澤菁、張清裕及林志豪等部分犯行，
上訴人曾於民國九十八年八月十四日檢察官偵查及同年十二月十
五日法院審理時自白，應合於毒品危害防制條例第十七條第二項
減輕其刑之規定，原審未詳為調查，遽行判決，有證據調查職責
未盡之違法；又該附表一編號11、12、22、23、28至35、41至45
所示販賣予陳亞棟、夏澤菁、吳智平及陳國龍部分犯行，偵查中
並未對上訴人調查訊問，顯然影響上訴人自白犯罪依上開規定享
受減刑寬典之權利，原判決就此等部分未對上訴人減刑，亦有違
誤云云。惟查：（一）、證人吳智平於第一審一○○年二月十日
審理時，係供稱就該八次交易毒品金額已不復記憶，僅記得「拿
半個」二千元，「壹個」四千元，其拿半個次數較多，故此八次
交易金額為二千元，有時上訴人固以一千元廉售，但次數已不記
得，此八次交易幾均為二千元等語，原判決依憑吳智平所述此八
次交易價格，或二千元，或四千元，以二千元次數較多等語，因
認均為二千元，即係本於罪疑惟輕原則所為之認定。至吳智平雖
稱上訴人偶或有折價廉售之例外情形，然其就此例外情形既未能
確切陳述經過與次數，原判決未予採納，要難謂有前後矛盾之違
法。（二）、本案卷證經查並無上訴意旨所指九十八年八月十四
日之偵訊筆錄，上訴意旨以上訴人於該次偵訊時為上開部分販賣
毒品犯行之自白，已與卷證資料不符。且經遍查本件全部警詢及
偵訊筆錄，上訴人自警詢以迄偵訊中，始終否認販賣毒品予陳國
正、陳亞棟、曾勝蘋、夏澤菁、張清裕及林志豪等人，辯稱其僅
受各該證人委託代為尋找毒品來源並介紹彼等購買毒品等語，自
難認其於偵查中已自白販賣毒品予上開證人；另就林韋良部分，
上訴人僅坦承有販賣「安非他命」之情，就本件原判決所認定販
賣第一級毒品「海洛因」予林韋良之犯行，卷查未曾自白；至上
訴意旨指檢察官偵訊時，漏未就販賣毒品予陳亞棟、夏澤菁、吳
智平、陳國龍部分加以調查云者，實則除陳亞棟、夏澤菁部分業
經調查並為上訴人所否認，已如上述外，檢察官於九十八年十月
十四日偵訊時，亦就吳智平、陳國龍所證向上訴人購買毒品各情
訊問上訴人，非但無上訴意旨所指漏未調查情事，且上訴人就此
部分，陳稱其對吳智平已不復記憶，至陳國龍則不知其人等語，
亦均未自白販賣毒品。從而此部分上訴意旨，均未依卷證而為指
摘，亦非適法。（三）、刑法第五十九條規定犯罪之情狀顯可憫
恕，認科以最低度刑仍嫌過重者，得酌量減輕其刑，故須被告縱
處以最低度刑，仍嫌過重，始有援引該規定，對被告減輕其刑之
必要；且被告是否依該規定酌量減輕其刑，係屬事實審法院於職
權範圍內得酌定之事項，除其裁量權之行使，明顯違反比例原則
外，不得任意指摘，執為第三審上訴理由。原判決就上訴人販賣
第一級毒品部分，以其所販賣之毒品數量及所獲利益尚非龐大，
因認其苟處以該罪之最低度刑無期徒刑，猶嫌過重，乃援引上開
規定對上訴人酌減其刑，至上訴人販賣第二級毒品之犯行，因其
最輕法定刑為有期徒刑七年，原判決並均於該罪法定刑範圍內為
有期徒刑之量定，即認此部分並無上開處以最低度刑猶嫌過重之
情形，此乃原審量刑職權之合法行使，上訴意旨執以指摘原判決
前後矛盾，於法無據，客觀上亦不足據以辨認原判決已具備違背
法令之形式要件。綜上，本件上訴不合法律上之程式，應予駁回
。
據上論結，應依刑事訴訟法第三百九十五條前段，判決如主文。
中    華    民    國   一○○   年   十二   月   八   日
                      最高法院刑事第一庭
                          審判長法官  張  淳  淙  
                                法官  劉  介  民  
                                法官  蔡  彩  貞  
                                法官  洪  昌  宏  
                                法官  王  聰  明  
本件正本證明與原本無異
                                      書  記  官  
中    華    民    國  一○○  年   十二   月   十六   日
                                                     ｍ